【裁判字號】    92,台上,1161
【裁判日期】    920313
【裁判案由】    違反毒品危害防制條例
【裁判全文】
最高法院刑事判決                              九十二年度台上字第一一六一號
    上  訴  人  甲○○
右上訴人因違反毒品危害防制條例案件，不服台灣高等法院高雄分院中華民國九十一
年十二月二十四日第二審更審判決（九十一年度上更(一)字第三０五號，起訴案號：台
灣高雄地方法院檢察署八十六年度偵字第二五七八九號），提起上訴，本院判決如左
：
    主  文
上訴駁回。
    理  由
本件原判決認定上訴人甲○○綽號「忠仔」於民國八十年間，因違反麻醉藥品管理條
例案件，經原審法院判處有期徒刑五年一月，於八十三年二月二日假釋，至八十五年
二月五日假釋期滿執行完畢，仍不思悔改，復基於意圖營利之概括犯意，自八十六年
九月三十日起，以其所有之000000000號呼叫器代號五五為聯絡工具，連續
在高雄市○○路、前鎮區籬子內等處之約定地點，以新台幣（下同）二千元至三千元
不等之代價，先後多次（幾乎每日一次）販賣毒品海洛因與黃裕和（施用毒品部分，
檢察官另案偵辦）、黃裕彬（施用毒品部分，經諭知免刑確定）兄弟施用。直至八十
六年十月二十七日十四時許，在高雄縣鳳山市○○路某處，以二千元之代價販賣毒品
海洛因一包與黃裕和、黃裕彬。黃裕和、黃裕彬於當日十五時許，在高雄市○鎮區○
○路二聖公園廁所內施用海洛因時，當場為警查獲，經供述毒品來源，並配合警方，
聯絡上訴人，由黃裕和佯稱欲購買海洛因二千元，並約定在高雄市○鎮區○○路、隆
興街口交易，上訴人不疑，於同日二十一時四十分許，依約攜帶海洛因至上述約定地
點，欲進行交易時，經埋伏之員警當場查獲，而未完成交易，並在上訴人身上扣得供
其販賣之毒品海洛因十小包（驗後淨重一‧一七公克）。總計販賣毒品所得五萬六千
元等情。係以上開事實，業據共同被告黃裕和在警局初訊時供述「（海洛因何時購來
，在何處購買？）約於今日（八十六年十月二十七日十四時左右）我和弟弟黃裕彬共
同騎車到鳳山市○○路，向一綽號『忠仔』（即上訴人）購買貳仟元之海洛因返回二
聖公園注射」，核與共同被告黃裕彬在警局初訊時所供述「約於八十六年十月二十七
日十四時左右，我和哥哥黃裕和共同騎車到鳳山市○○路向一綽號『忠仔』購買貳仟
元海洛因」等語相符。而共同被告黃裕和、黃裕彬兄弟係當日十五時許，在二聖公園
之公廁內施打毒品後，走出公廁外時，為警當場查獲之事實，並據查獲警員即證人陳
振興在第一審結證屬實，其等既甫施打毒品即被查獲，足證其等所供於施打前一小時
始購得毒品，尚非虛詞。其等既於被查獲前一小時始購得毒品，則對於販賣毒品之人
、聯絡方式、價格、購買地點等，自仍記憶猶新，是其等所供係向「忠仔」購買毒品
等語，應非不可採信。共同被告黃裕和、黃裕彬兄弟為高雄市政府警察局前鎮分局光
華派出所警員移送至該分局刑事組後，經刑事組人員詢問販賣海洛因之人後，其等即
供出上訴人，及其等以000000000號呼叫器代號五五之聯絡方式，並即在分
局以警員之行動電話呼叫上訴人，上訴人回電後，由黃裕和兄弟之一人接聽，言明購
買毒品數量及交易地點，隨即帶同共同被告到現場，因而查獲上訴人，並在其左邊褲
袋內查獲海洛因十小包（驗後淨重一．一七公克），黃裕和、黃裕彬確在警局指證上
訴人即係販賣毒品海洛因之人等情，亦據證人即承辦本案之高雄市政府警察局前鎮分
局刑事組小隊長蔡宗明結證屬實，復有海洛因十小包扣案可資佐證。而該等十小包之
白色粉末確係毒品海洛因，有法務部調查局八十六年十一月二十四日編號00000
000號鑑定通知書附卷可憑。且黃裕和兄弟在警局撥打上訴人之呼叫器，上訴人回
電後，係與黃裕和兄弟商談毒品交易之數量及地點，上訴人如未販賣毒品予黃裕和兄
弟，何須與黃裕和兄弟洽談交易毒品之事？又何須依約前往約定地點，且隨身攜帶高
達十小包之毒品海洛因前往約定地點？再共同被告黃裕和兄弟自警局至檢察官偵查中
均堅指上訴人即係出售毒品之人，所指述情節互核相符，甚至在檢察官偵訊時仍當面
指證上訴人販毒犯行，上訴人從未表示有遭誣陷情事，上訴人與黃裕和兄弟無何深仇
大恨，其等實無蓄意誣陷上訴人之必要，上訴人確有販賣毒品予黃裕和兄弟之事證已
明。為其所憑證據及認定理由。而以上訴人所辯：當日晚上七時多，他們（指黃裕和
、黃裕彬兄弟）打電話來，說要向我借一點海洛因，不是要買，海洛因十小包，是十
月二十六日晚上，託黃裕和向他朋友買回來十五包，當天就送給他們一包，是要自己
施用的，我曾拿一萬元給黃裕和託其購買毒品未果，黃裕和未還錢，我向黃裕和催討
，雙方結怨，黃裕和兄弟才故意誣陷云云，不足採信。證人魏吉檳到庭附和上訴人所
辯因一萬元之購毒款項遭黃裕和兄弟侵吞，曾向其等催討，致遭誣陷報復之說詞；及
共同被告黃裕和、黃裕彬兄弟一度改稱未向上訴人購買毒品云云。均與事實不符，不
能採為上訴人有利之證據。共同被告黃裕和、黃裕彬二人於第一審偵審中，均有到庭
供述，事實已甚明確，是上訴人聲請再予傳訊，核無必要。分別詳予指駁、說明。次
查毒品危害防制條例業於八十七年五月二十日公布施行，並於同月二十二日生效，肅
清煙毒條例自斯時起不再適用，惟依刑法第二條第一項但書規定「但裁判前之法律有
利於行為人者，適用最有利於行為人之法律」，海洛因係肅清煙毒條例第二條所稱之
毒品，亦為毒品危害防制條例所稱之第一級毒品，比較新舊法結果，舊法對上訴人較
為有利，自應依舊法即肅清煙毒條例論處。核上訴人自八十六年九月三十日起至八十
六年十月二十七日十四時許為止，所為係犯肅清煙毒條例第五條第一項之販賣毒品罪
。而於八十六年十月二十七日二十一時四十分許，因共同被告黃裕和為配合警方追查
毒品來源，佯稱向上訴人購買二千元之海洛因，上訴人因此依約攜帶毒品海洛因前往
高雄市○鎮區○○路、隆興街口交易時，為埋伏在旁之警員當場逮獲，共同被告黃裕
和實際上雖無購買毒品之真意，但上訴人於與黃裕和聯絡後，既已依約攜帶毒品前往
交易，難謂無販賣毒品之故意，且已著手實施販賣毒品之行為，縱因遭埋伏之警員當
場逮獲致未能真正完成買賣毒品之行為，應認為已成立販賣毒品未遂罪。其先後多次
犯行，時間緊接，手段相同，觸犯同一罪名，僅既遂與未遂之別，顯係基於概括犯意
反覆為之，應依連續犯之規定以一罪論。其先後多次持有海洛因，本應以持有論，惟
其持有後，進而販賣，其持有行為應為販賣行為所吸收，不另論以持有毒品罪。上訴
人曾於八十年間，因違反麻醉藥品管理條例案件，經原審法院判處有期徒刑五年一月
確定，於八十五年二月五日假釋期滿執行完畢之事實，有台灣高等法院被告全國前案
紀錄表可憑，其於有期徒刑之執行完畢後五年以內，再犯本件有期徒刑以上之罪，為
累犯，惟因所犯為死刑、無期徒刑之罪，依法不得加重其刑，爰不予加重其刑。因而
撤銷第一審該部分判決，適用肅清煙毒條例第五條第一項、第十二條前段、第十三條
第一項、刑法第十一條前段、第二條第一項但書、第五十六條、第四十七條、第三十
七條第一項，並審酌上訴人曾違反麻醉藥品管理條例案件，經判處有期徒刑五年一月
，執行完畢，猶再販賣毒品，危害他人身心健康及社會治安非輕，及其犯罪所得五萬
多元，犯罪後飾詞卸責，態度欠佳等一切情狀，量處無期徒刑，褫奪公權終身。扣案
之海洛因十小包（驗後淨重一‧一七公克）係毒品，依肅清煙毒條例第十二條前段規
定宣告沒收銷燬之，至鑑驗耗用之毒品已滅失，無庸宣告沒收銷燬。上訴人所有門號
000000000號呼叫器，係供販賣毒品所用，依同條例第十三條第一項宣告沒
收。又上訴人販賣毒品所得之款項，因黃裕和、黃裕彬購買次數甚多，每次金額未固
定，自難期彼等為明確憶述，惟黃裕和、黃裕彬自八十六年九月三十日起至八十六年
十月二十七日十四時許，幾乎每日一次，每次二千元至三千元不等之金額，向上訴人
購買毒品，採最有利於上訴人之計算方式，即自八十六年九月三十日起至八十六年十
月二十七日十四時許止，共二十八日，每日一次，一次以二千元計算，共計所得為五
萬六千元，不能證明已滅失，併依肅清煙毒條例第十三條第一項規定宣告沒收。又本
件雖係上訴人提起第二審上訴，惟因第一審判決適用法條不當而撤銷，依刑事訴訟法
第三百七十條但書規定，自得諭知較重於第一審判決之刑。經核於法尚非有違。次按
證據之憑信力如何，事實審法院依自由心證之原則，本有斟酌取捨之權，苟其取捨，
不違背經驗法則或論理法則，不得任意指為違法。原判決對於上訴人有關犯罪之證據
，已盡其調查之能事，而其論處罪刑，復已詳敘其所憑之證據及認定之理由，所為論
敘亦與卷內證據資料悉相符合，其證據之取捨與證據證明力判斷職權之行使，以及量
定刑度之理由說明，暨法則適用之論敘，亦均無違背證據法則與實定法則。上訴意旨
，仍執前詞，推諉刑責，任意指摘原判決不當，非有理由，應予駁回。
據上論結，應依刑事訴訟法第三百九十六條第一項，判決如主文。
中      華      民      國    九十二    年      三      月     十三     日
                              最高法院刑事第二庭
                                  審判長法官  陳  錫  奎
                                        法官  洪  清  江
                                        法官  李  伯  道
                                        法官  陳  世  淙
                                        法官  洪  佳  濱
      右正本證明與原本無異
                                              書  記  官
中      華      民      國    九十二    年      三      月     十九     日
                                                                      Ｑ


司法院資訊處製作；財團法人民間司法改革基金會備份。
